臺灣屏東地方法院刑事判決　　　　　　　100年度易字第636號
公　訴　人　臺灣屏東地方法院檢察署檢察官
被　　　告　陳彥成
上列被告因竊盜案件，經檢察官提起公訴（100 年度偵字第2479
號），本院判決如下：
    主  文
陳彥成無罪。
    理  由
一、公訴意旨略以：陳彥成意圖為自己不法之所有，分別於(一)於
    民國99年10月2 日上午7 時至同日上午10時間某時許，以不
    詳之方式翻越韋益萍所有位於屏東縣麟洛鄉○○村○○路麟
    安巷2-3 號住處外牆大門後，以不詳之方式進入該處所內，
    以不詳之方式竊取42吋液晶電視1 臺（價值約新臺幣【下同
    】2 萬4 千元）、名貴酒類2 瓶（價值約2 千元），共計損
    失2 萬6 千元，得手後隨即逃逸。(二)於99年10月5 日上午9
    時至同日晚上7 時間某時許，以不詳之方式侵入葉月鳳所有
    位於屏東市○○路177 巷60弄28號住處後，以不明之器具破
    壞紗門之方式進入該處內，以不詳之方式竊取禾聯牌42吋液
    晶電視1 臺、BENQ牌桌上型液晶電腦、NDSL電玩及洋酒1 瓶
    ，損失共計約7 萬元，得手後隨即逃逸。嗣分別經韋益萍及
    葉月鳳報警後，警方至現場採證時，均發現於其等住處之鋁
    門前，有不明菸蒂遺留於該處，為警採集該菸蒂留存之DNA
    送內政部警政署刑事警察局檢驗，結果其DNA-STR 型別與陳
    彥成相符，因而查獲上情。因認被告先後均涉犯刑法第321
    條第1 項第2 款之加重竊盜罪嫌。
二、按犯罪事實應依證據認定之，無證據不得認定犯罪事實；又
    不能證明被告犯罪者，應諭知無罪之判決，刑事訴訟法第15
    4 條第2 項、第301 條第1 項分別定有明文。次按事實之認
    定，應憑證據，如未能發現相當證據，或證據不足以證明，
    自不能以推測或擬制之方法，以為裁判基礎；而刑事訴訟法
    上所謂認定犯罪事實之證據，係指足以認定被告確有犯罪行
    為之積極證據而言，該項證據自須適合於被告犯罪事實之認
    定，始得採為斷罪資料；又認定犯罪事實所憑之證據，雖不
    以直接證據為限，間接證據亦包括在內，然而無論直接或間
    接證據，其為訴訟上之證明，須於通常一般之人均不致有所
    懷疑，而得確信其為真實之程度者，始得據為有罪之認定，
    倘其證明尚未達到此一程度，而有合理之懷疑存在時，即無
    從為有罪之認定；再認定不利於被告之事實，須依積極證據
    ，苟積極證據不足為不利於被告事實之認定時，即應為有利
    於被告之認定，更不必有何有利之證據，最高法院分別著有
    40年臺上字第86號、29年上字第3105號、76年臺上字第4986
    號、32年上字第67號暨30年上字第816 號判例意旨可資參照
    。
三、本件公訴意旨認被告陳彥成涉犯2 次刑法第321 條第1 項第
    2 款之加重竊盜罪嫌，無非係以(1)分別於被害人韋益萍、葉
    月鳳住處之鋁門外發現沾有被告唾液之菸蒂，(2)發現上開菸
    蒂之處，分別距離被害人韋益萍、葉月鳳住處外牆達35.1、
    4.2 公尺之遠，顯非一般人可隨意自牆垣之外加以棄置之處
    等為其主要論據。訊據被告固坦認曾於99年10月間多次經過
    被害人葉月鳳住處外巷道，並經常將吸過之菸蒂任意棄置等
    情，惟否認有何分別於前揭時間踰越牆垣進入被害人韋益萍
    、葉月鳳住處竊盜之犯行，辯稱：伊並未進入被害人韋益萍
    、葉月鳳之住處，更無竊盜之犯行等語。
四、經查：
  (一)證人即被害人韋益萍、葉月鳳之住處先後於公訴意旨所示之
    時地遭竊等情，均經證人韋益萍、證人即被害人韋益萍之子
    馮逸豪、證人葉月鳳證述明確，本院並衡酌該證人均僅指述
    渠等遭竊而受有損失之情節，未曾指明加害者或犯罪集團成
    員之姓名，顯無誣陷被告之可能，且與員警到場採證時，發
    現被害人葉月鳳住處紗門遭破壞之情形相符，故被害人韋益
    萍、葉月鳳之住處均遭竊而受有損失如上所示之情，均可認
    定，先予敘明。
  (二)就被告陳彥成被訴以不詳方式翻越被害人韋益萍住處外大門
    後進入竊盜液晶電視及酒類2 瓶部分：
  1.就扣案沾有被告唾液之菸蒂（即內政部警政署刑事警察局99
    年12月14日刑醫字第09911100096 號鑑定書編號1 菸蒂，屏
    東縣政府警察局屏東分局屏警分偵字第140000004189號卷第
    8 頁參照）發現之位置部分：
  (1)證人即被害人韋益萍之子馮逸豪於本院審理時明確證稱本件
    於其住處鋁門外磁磚地上採證之菸蒂1 支，為其所發現，並
    當場送交採證員警，並將之拍照等情；且該處距離大門約30
    86公分許（計算式2910公分＋176 公分＝3086公分＝30公尺
    86公分），亦經本院到場勘驗無誤，有本院勘驗筆錄在卷可
    考（本院卷第30頁參照），堪認該菸蒂所在位置，並非一般
    人可於牆外彈射所達之處。然查當日於被害人韋益萍住處查
    得之菸蒂有2 支之情，經證人即當天前往採證之員警謝瑞敏
    於偵訊中證述明確（臺灣屏東地方法院檢察署100 年度偵字
    第2479號卷第11頁參照），並有當場採證照片在卷可查（屏
    東縣政府警察局屏東分局屏警分偵字第140000004189號卷第
    10頁下方照片、同上偵卷第27頁、第38頁照片分別參照），
    即堪採信；是本件前揭鑑定報告中，比對符合被告DNA 型別
    之菸蒂是否即為證人馮逸豪於其住處鋁門外磁磚地上發現之
    菸蒂，已非無疑。
  (2)再查前揭鑑定報告書上載明「該菸蒂係採自於被害人家中庭
    園內家門前草地上」等語（臺灣屏東地方法院檢察署100 年
    度偵字第2479號卷第8 頁參照），另參諸前開採證照片，
    確有一支菸蒂係在略有植草之泥土地上採集，另一支則在磁
    磚地上採集，本件量測菸蒂之位置，係依證人馮逸豪發現
    之位在磁磚地上之菸蒂為準；則本件鑑定報告書認係沾有被
    告唾液之菸蒂，究竟在何處採集，與圍牆間之距離是否可為
    一般人丟棄所至之範圍，即有可疑。
  (3)復查證人馮逸豪於本院審理時證稱被竊當日，經其報警後，
    為員警至其家中採證，於員警採證完後，當晚又於其家中客
    廳，即失竊之物品置放之處所發現地上散落窗戶玻璃碎片等
    語（本院卷第64頁背面參照），衡情，當天於被害人發現家
    中失竊，至員警到場採證後，被害人及其家人應已提升對環
    境之警覺心，絕無任憑犯案現場之窗戶玻璃遭擊碎而未發覺
    之可能，是該窗戶玻璃顯係於被害人一家人發現遭竊之前即
    已遭破壞。然員警至被害人報稱之失竊地點採證後，竟仍未
    發現現場窗戶玻璃碎片，迄其採證結束後，乃為居住在該處
    之證人馮逸豪於行走間踩到，始有所察覺，亦堪認員警當天
    現場採證之過程有明顯之疏失。況本件採證之菸蒂檢體，並
    無相關之監管紀錄可查，則本件經鑑定沾有被告DNA 型別唾
    液之菸蒂，是否於採集之過程中亦有其他疏失，或與其他案
    件扣案之菸蒂有所混淆，亦顯有疑問。
  (4)綜上，公訴意旨認沾有被告唾液之菸蒂距離外牆達30公尺之
    遙部分，已有可疑，至本件經鑑定沾染被告唾液之菸蒂所在
    位置不明，是否即為被告為竊盜犯行時所遺留，非無疑義。
    是亦無從執此即率然推認被告確有進入被害人住處之圍牆範
    圍內，遑論進而推論被告有為本件竊盜之犯行。
  2.況證人即被害人韋益萍之子馮逸豪固於警詢中證稱其住家大
    門均會上鎖（同前偵卷第39頁背面參照），惟於本院審理中
    復具結證稱「我們家有鎖，但鑰匙掛在門旁邊，很容易就可
    以看到。遭竊之後，門的鑰匙也還在。」等語（本院卷第63
    頁背面參照），且查員警謝瑞敏至現場勘查後，亦表示本件
    係非暴力入侵，並於屏東縣政府警察局刑案現場勘查採證報
    告表上載明門口鑰匙置於門口上方處……該戶失竊人家因辦
    喪事全家外出，致竊嫌有機可趁，拿門口鑰匙開門侵入行竊
    等語（屏東縣政府警察局屏東分局屏警分偵字第1400000041
    89號卷第11頁參照），復參酌證人馮逸豪係被害人韋益萍之
    子，到場採證之員警亦係執行現場訪查之職務，衡情均無刻
    意誣陷被告或為被告脫免刑責之可能，是其等就此部分所證
    即堪採信，則被告是否以踰越牆垣之方式，或以何種手法破
    壞門扇、安全設備而進入被害人韋益萍之住處竊盜，即有可
    疑。
  3.從而，被告是否確有於公訴意旨所指時地竊盜犯行，尚未達
    到通常一般之人均不會有任何懷疑，而得確信被告犯行之真
    實程度，自無從說服本院形成有罪之心證。此外，復查無其
    他積極證據足認被告確有公訴人所指前揭犯行，被告此部分
    犯罪尚屬不能證明，基於無罪推定之原則，即應為被告無罪
    之諭知。
  (三)就被告陳彥成被訴以不明器具破壞被害人葉月鳳住處紗門後
    進入竊盜液晶電視、電腦、電玩及酒類部分：
  1.就扣案沾有被告唾液之菸蒂（即內政部警政署刑事警察局10
    0 年1 月11日刑醫字第1000001444號鑑定書編號01菸蒂，屏
    東縣政府警察局屏東分局屏警分偵字第1000004050號卷第18
    頁至第19頁參照）發現之位置部分：
  (1)上開菸蒂係於被害人葉月鳳住處紗門外階梯旁為警發現之情
    ，業經證人即被害人葉月鳳、證人即到場採證之員警陳春勇
    於本院審理時均證述明確，且互核一致，並有採證時之照片
    在卷可查（同前警卷第16頁至第17頁參照），復參酌渠等並
    未刻意指述被告犯行，僅係就現場採證時發現菸蒂之情形而
    為證述，應堪採信。
  (2)上開菸蒂棄置之位置，距前門440 公分（前門高度210 公分
    ）、距大門左側巷道580 公分（該部分外牆高度188 公分，
    牆外邊坡距離125 公分）、距車庫旁圍牆520 公分（該部分
    圍牆高度113 公分）、被害人住處車庫之門高260 公分等情
    ，均經本院至現場勘驗無誤，有本院勘驗筆錄在卷可考（本
    院卷第25頁至第28頁參照）。
  (3)故員警於現場採證時發現之菸蒂位置，距離被害人住處外牆
    間，約在4 至6 公尺間，尚在一般人彈丟菸蒂可及之範圍內
    ，且被害人住處周圍之圍牆高度亦非過高，就最有利被告之
    圍牆高度部分，僅只113 公分（該處圍牆距發現菸蒂之位置
    為520 公分），僅至一般成年男子腰部之位置，是被告辯稱
    渠可能於經過該處時任意丟棄菸蒂之情，亦非無可採。
  (4)況菸蒂於棄置後，迄為警發現之時期間，是否另因氣流影響
    或風之吹拂，而更易其原本棄置時所落下之處所，因而致使
    該菸蒂相對於外牆之距離更形增加，亦與常理無違。
  (5)故得否僅憑於被害人住處圍牆範圍內發現沾染被告唾液之菸
    蒂，即認被告確有進入被害人之住處圍牆包圍範圍內，實有
    可疑。
  2.本案經查無其他跡證之情，除經證人葉月鳳、陳春勇於本院
    審理時證述明確外，亦有案發當日由派出所員警吳文華製作
    載明「未遺留任何跡證」等語（並由被害人葉月鳳在其上簽
    名）之紀錄表1 紙（同前警卷第25頁參照）在卷可查，亦堪
    認定。復查無本案被竊贓物，從而，被告是否確有於公訴意
    旨所指時地竊盜犯行，尚未達到通常一般之人均不會有任何
    懷疑，而得確信被告犯行之真實程度，自無從說服本院形成
    有罪之心證。此外，復查無其他積極證據足認被告確有公訴
    人所指前揭犯行，被告此部分犯罪尚屬不能證明，基於無罪
    推定之原則，即應為被告無罪之諭知。
五、綜上所述，公訴人所指被告涉犯2 次加重竊盜之犯罪，除前
    揭員警查獲之菸蒂2 支以外，尚無其他確切證據足資佐證被
    告確有進入被害人葉月鳳、被害人韋益萍住處竊盜之犯行，
    亦未查獲被告持有被害人指訴遭竊之贓物，顯尚未達到使通
    常一般人均不致有所懷疑，而得確信其為真實之程度，仍有
    合理之懷疑存在，自不得遽認被告陳彥成有本件2 次加重竊
    盜之行為。此外，復查無其他積極證據足資證明被告有公訴
    人所指之犯行，本院自無從形成被告有罪之心證，揆諸前開
    規定與說明，既不能證明被告犯罪，自皆諭知被告無罪之判
    決。
據上論斷，應依刑事訴訟法第301 條第1 項、第284 條之1 ，判
決如主文。
本案經檢察官許英輝到庭執行職務
中    華    民    國   100    年    10    月    28    日
                  刑事第四庭    法  官  李謀榮
以上正本證明與原本無異。
如不服本判決應於收受判決後10日內向本院提出上訴書狀，並
應敘述具體理由；其未敘述上訴理由者，應於上訴期間屆滿後
20日內向本院補提理由書（均須按他造當事人之人數附繕本）
「切勿逕送上級法院」。
中    華    民    國   100    年    10    月    28    日
                                書記官  蔡進吉